【裁判字號】    95,訴,659
【裁判日期】    951031
【裁判案由】    詐欺等
【裁判全文】
臺灣屏東地方法院刑事判決               95年度訴字第659號
公  訴  人  臺灣屏東地方法院檢察署檢察官
被      告  戊○
                    （現於臺灣屏東看守所羈押中）
選任辯護人  柳聰賢律師
上列被告因詐欺等案件，經檢察官提起公訴（95年度偵字第2544
、4612號），本院判決如下：
    主  文
戊○共同常業詐欺，累犯，處有期徒刑伍年，扣案如附表二編號
一至四所示之物均沒收；又行使偽造私文書，足以生損害於公眾
及他人，累犯，處有期徒刑陸月，偽造之「周明緯」印章壹枚及
「機器腳踏車新領牌照登記書」車主簽章欄內偽造之「周明緯」
印文壹枚均沒收。應執行有期徒刑伍年肆月，扣案如附表二編號
一至四所示之物、偽造之「周明緯」印章壹枚及「機器腳踏車新
領牌照登記書」車主簽章欄內偽造之「周明緯」印文壹枚均沒收
。
    事  實
一、戊○前因詐欺案件，經臺灣板橋地方法院於民國90年5 月18
    日以90年度訴字第171 號判處有期徒刑3 年及強制工作1 年
    ，於90年6 月26日判決確定，後經臺灣板橋地方法院裁定免
    除強制工作，於92年7 月14日縮短刑期假釋出監，並於93年
    1 月29日縮刑期滿未經撤銷假釋，視為執行完畢。詎其猶不
    知悔改，復夥同某姓名年籍不詳之成年男子或王錫南，共同
    基於意圖為自己不法之所有，並以犯詐欺為常業之犯意聯絡
    ，由戊○與該姓名年籍不詳之成年男子或王錫南為一組，先
    後於附表一所示之時間、地點，出示鍍金之假金元寶、假金
    戒指、古錢、玉環、玉璽印等物，向乙○○、丙○○、甲○○、丁○○等人，佯稱其等係挖土機工人，工作時挖到前開
    貴重物品，因家住金門或澎湖，而無法攜回或臨時脫手不容
    易，願低價出售等語，使乙○○等人均陷於錯誤，而分別交
    付戊○等人如附表一所示新臺幣（下同）5 萬元至50萬元不
    等之現金，以購得鍍金之假金元寶或假金戒指等物，戊○等
    人並賴此維生而以之為常業。嗣於95年4月17日9時10分許，
    經丁○○發現戊○騎乘車牌號碼L6A －682 號重型機車，在
    屏東縣屏東市○○路○段114 號附近尋找詐騙對象，而上前
    攔阻戊○並報警查獲，並為警當場扣得戊○與王錫南或某姓
    名年籍不詳之成年男子所共有且供犯罪所用如附表二編號一
    至四所示之物及與本案無關之附表二編號九所示之物。另有
    由丁○○、甲○○、丙○○所提出其等向戊○等人購得如附
    表二編號五至八所示之物。
二、戊○於94年9 月至10月初間某日，在臺中縣大肚鄉○○路○
    段2 號交通部公路總局臺中區監理所（下稱臺中區監理所）
    附近，拾獲周明緯所遺失之身分證，竟意圖為自己不法之所
    有，將之侵占據為己有，並於拾獲該身分證當日，即持周明
    緯之身分證至臺中縣龍井鄉○○路22巷1 弄2 之4 號陳永源
    經營之鴻昌機車行，以周明緯之名義購買機車（即上開車牌
    號碼L6A －682 號重型機車），並委託不知情之陳永源代找
    不知情之刻印業者偽造周明緯之印章1 枚後，陳永源即將戊○交付之周明緯身分證及上開周明緯之印章交給不知情之廖
    來學即誠昌機車行負責人辦理新領機車牌照之手續，廖來學
    便在「機器腳踏車新領牌照登記書」上填載車主為周明緯之
    年籍資料並在車主簽章欄蓋用上開「周明緯」印章1 次而偽
    造「周明緯」印文1 枚後，將偽造完成「機器腳踏車新領牌
    照登記書」之私文書持以向臺中市監理站行使，致該監理機
    關承辦此項業務之公務員將周明緯係該車車主之不實事項登
    記於職務上所掌管之電磁紀錄物及其列印之書表等公文書，
    並據此交付車牌號碼L6A －682 號車牌，均足以生損害於周
    明緯及該監理機關對於機車車籍資料管理之正確性。嗣因戊○涉嫌本件詐欺案件為警查獲時，因騎乘前開機車，而依機
    車車籍資料循線查知上情。
三、案經屏東縣警察局屏東分局報告臺灣屏東地方法院檢察署檢
    察官及該署檢察官自動檢舉偵查起訴。
    理  由
壹、證據能力
一、按被告以外之人於審判外之言詞或書面陳述，除法律有規定
    者外，不得作為證據，刑事訴訟法第159 條第1 項定有明文
    。本件乙○○、丙○○於警詢時之指述，為被告以外之人於
    審判外之言詞陳述，屬傳聞證據，被告戊○及辯護人於準備
    程序及審理時均爭執其證據能力，又乙○○等2 人於警詢時
    之指述，均核與審理時所證述之情節相同，並無不符之處，
    而無刑事訴訟法第159 條之2 傳聞法則例外情形之適用，故
    乙○○等2 人於警詢時之陳述，應無證據能力。
二、按被告以外之人於偵查中向檢察官所為之陳述，除顯有不可
    信之情況者外，得為證據；次按被告以外之人於檢察事務官
    、司法警察官或司法警察調查中所為之陳述，與審判中不符
    時，其先前之陳述具有較可信之特別情況，且為證明犯罪事
    實存否所必要者，得為證據；又按被告以外之人於審判外之
    陳述，雖不符前4 條之規定，而經當事人於審判程序同意作
    為證據，法院審酌該言詞或書面陳述作成之情況，認為適當
    者，亦得為證據。當事人、代理人或辯護人於法院調查證據
    時，知有第159條第1項不得為證據之情形，而未於言詞辯論
    終結前聲明異議者，視為有前項之同意，刑事訴訟法第159
    條之1第2項、第159條之2、第159條之5分別定有明文。查本
    件證人甲○○、丁○○、蔡韓美麗、周明緯、陳永源、廖來
    學等人於偵訊中證述內容，依卷證所示，其作成狀態，並無
    違背前開6 人之個人意思而為陳述，或其他違法取供之情形
    ，且上開證人均經具結在案，被告、辯護人對此部分所述，
    於本院審理時均未曾提及檢察官在上開偵訊時有任何以不正
    方法訊問而有顯不可信之情況，亦不爭執其證據能力及真實
    性，足認並無顯不可信之情況，依前述同法第159 條之1 第
    2 項規定，自有證據能力。又證人甲○○、丁○○、蔡淑媛
    、周倪梅香等人於警詢中所為之指述，雖係審判外之陳述，
    然被告、辯護人於本院準備程序及審理時，均不爭執其證據
    能力，依前開同法第159 條之5 規定，亦有證據能力。
三、辯護人雖為被告辯稱：證人乙○○、丙○○於偵訊時之指認
    程序為當面以單一人犯之指認，並未以「真人列隊指認」之
    方式為之，應無證據能力云云。
  (一)惟按刑事實務上之對人指認，乃犯罪後，經由被害人、共犯
    或目擊之第三人，指證並確認犯罪嫌疑人之證據方法。現行
    刑事訴訟法並無關於指認程序之規定，如何由證人正確指認
    犯罪嫌疑人，自應依個案之具體情形為適當之處理，法務部
    及司法警察主管機關對於指認程序所訂頒之相關要領規範，
    或學者發表之指認原則，無非提供辦案人員參考之資料，故
    證人之指認程序與相關要領規範不盡相符時，尚難謂係違反
    法律位階之「法定程序」，遑論學者個人發表之指認原則。
    況指認之程序，固須注重人權之保障，亦需兼顧真實之發現
    ，確保社會正義實現之基本目的。如證人於審判中，已依人
    證之調查程序，陳述其出於親身經歷之見聞所為指認，並依
    法踐行詰問之程序後，綜合證人於案發時停留之時間及所處
    之環境，足資認定其確能對被告觀察明白，認知被告行為之
    內容，該事後依憑個人之知覺及記憶所為之指認客觀可信，
    並非出於不當之暗示，亦未違悖通常一般日常生活經驗之定
    則或論理法則，又非單以證人之指認為被告論罪之唯一依據
    時，自不得僅因證人之指認程序與相關要領規範或其他學者
    個人之見解未盡相符，遽認其無證據能力（此有最高法院94
    年度臺上字第3307號、95年度臺上字第1676號判決意旨可資
    參照）。再按證人指證犯罪行為人，我國現行法律並未明文
    規定應以何種方式進行，目前實施刑事訴訟之警察、檢察官
    及法官進行此項程序，大都將犯罪嫌疑人或被告1 人帶至證
    人面前，或向證人提示犯罪嫌疑人或被告1 人口卡片或相片
    ，令證人指證；此等由證人與犯罪嫌疑人或被告一對一、或
    向證人提示犯罪嫌疑人或被告單一照片或口卡片之指證方式
    ，並未違反現行法律之規定，而不能謂其不合法（最高法院
    94年度臺上字第478 號判決參照）。
  (二)查本案證人乙○○、丙○○於偵查及本院審理時雖均屬一對
    一指認，然被告係以對乙○○、丙○○等2 人佯稱駕駛挖土
    機挖得金元寶等物，因不能帶回金門，所以要低價出售之故
    事，取得其等之信任，以詐取錢財，且被告與丙○○交涉此
    事之前後過程共計約有1 個多小時之時間，又乙○○與被告
    商談本件購買金元寶一事之過程中，曾帶同被告前往鄰近廟
    宇拜拜並一同至屏東市○○路永安郵局領錢，及乙○○、丙○○皆係主動至警察局報案指認被告等事實，業據證人乙○○、丙○○分別於偵查及審理時證述明確（參見臺灣屏東地
    方法院檢察署95年度偵字第2544號偵查卷第189 至196 頁、
    第192 至196 頁，及本院95年10月17日審理筆錄），是乙○○等2 人與被告商談購買金元寶一事時，係近距離面對被告
    ，且前後相處有一段時間，彼此接觸並非短暫瞬間，對被告
    之面目、姿態、身材、口音等，當有充分時間能為相當清楚
    之觀察，依其等於案發之初所處環境，已足資認定其等確能
    對犯罪嫌疑人觀察明白；況乙○○等2 人於案發當日隨即分
    別提領26萬、50萬之現金交付被告，其2 人遭詐騙之金額甚
    鉅，對此遭詐騙之事件自然印象深刻。況證人乙○○、丙○○於審判中，已依人證之調查程序，陳述其出於親身經歷之
    見聞所為指認，當庭確認係被告且口音無誤，並依法踐行詰
    問之程序，綜合本件詐欺案情非屬輕微，對其2 人之財產損
    害甚鉅，其等對案發過程之記憶應屬深刻，且依其等於偵查
    及本院審理時所陳之指認過程，尚無出於不當之暗示，亦未
    違悖通常一般日常生活經驗之定則或論理，足資認定證人乙○○、丙○○指認之正確性，而排除其等錯誤指認之可能性
    ，故辯護人所持本件指認方式為一對一指認，不符合前開警
    察機關實施指認犯罪嫌疑人程序要領規定及未依真人列隊指
    認方式為之，偵查中之指認程序有瑕疵而無證據能力之辯解
    ，揆諸前開說明，即為無據，則證人乙○○、丙○○於偵查
    中之指認及證述內容，既經具結在案，且無顯不可信之情況
    ，自應有證據能力，合先敘明。
貳、事實認定與論罪科刑
一、上開被告戊○所為如附表一編號三、四所示之詐欺甲○○、
    丁○○以取得如附表一編號三、四所示之金額，及拾得周明
    緯遺失之身分證後據為己有，並以周明緯名義購買車牌號碼
    L6A －682 號重型機車及請領車牌等犯罪事實，業經被告於
    本院審理時坦承不諱，核與證人甲○○、丁○○於警偵訊及
    蔡韓美麗、周明緯、陳永源、廖來學於偵訊與蔡淑媛、周倪
    梅香於警詢中所為之證述相符，並有甲○○所提供之林張金
    鳳存摺影本、車號L6A －682 號重型機車車籍資料、新領牌
    照登記書、芝豐飯店住宿時間表各1 紙，及被告所使用電話
    號碼為0000000000號電話通聯紀錄、王錫南使用電話號碼為
    0000000000號電話通聯紀錄、陽明山銀樓飾金修整紀錄簿各
    1 份、機車照片2 幀等在卷可稽，且有如附表二編號一至六
    所示之物扣案可資佐證，足認被告此部分自白確與事實相符
    ，應可採信，是被告此部分犯行，事證明確，應堪認定。
二、至被告對於附表一編號一、二所示之詐欺犯行雖矢口否認，
    辯稱：我沒有賣假金元寶或假金戒指給乙○○及丙○○，他
    們不是我騙的云云。然查：被告夥同另一名姓名年籍不詳之
    成年男子對乙○○、丙○○等2 人先以詢問附近有無廟宇一
    事搭訕，進而佯稱駕駛挖土機挖得金元寶等物，因不能帶回
    金門或臨時脫手不易，而欲低價出售之故事，取得乙○○等
    2 人之信任，以詐取乙○○等2 人如附表一編號一、二所示
    之錢財等事實經過，已經證人乙○○、丙○○分別於偵查及
    審理時證述綦詳（參見臺灣屏東地方法院檢察署95年度偵字
    第2544號偵查卷第189 至196 頁、第192 至196 頁，及本院
    95 年10 月17日審理筆錄），並經證人乙○○、丙○○於偵
    查及本院審理時當庭指認被告無訛，參以其等所述被告之犯
    罪手法及遭詐騙情節均相似，且被告於說服其等購買本件之
    假金元寶及假金戒指之過程，理應花費一段不短之時間，則
    其等對於被告之長相、身材及口音等，當有充分時間能為清
    楚之觀察，又其等皆於首遇被告當日即提領為數不小之金額
    給被告而因此受騙，依一般社會常情與經驗，必對此事印象
    深刻而氣憤，及其等與被告素不相識，毫無宿怨等情事，足
    認其等當面指認被告，應無虛捏及誤認之可能，是證人乙○○、丙○○上開證述，均堪採信。此外，復有乙○○、丙○○所提供有其提領如附表一編號一、二所示遭詐騙金額紀錄
    之存摺影本各1 紙附卷可佐，及如附表二編號七、八所示丙○○所提出向被告購買之假金戒指扣案可證，故被告上開所
    辯，顯係脫免罪責之詞，無足採信。被告所為如附表一編號
    一、二所示之詐欺犯行，事證明確，足以認定。
三、綜上所述，被告於94年1 月初至95年2 月間，以相同之詐騙
    手法詐取財物，且犯罪地點均在屏東縣、高雄市等南部地區
    ，詐得金額達91萬元，為數頗鉅，足堪認定被告係以此詐騙
    行為維生，並以之為常業。
四、論罪科刑：
  (一)按行為後法律有變更者，適用行為時之法律。但行為後之法
    律有利於行為人者，適用最有利於行為人之法律，刑法第2
    條第1 項定有明文，茲因本件論罪科刑所適用刑法業於94年
    2 月2 日以華總一義字第09400014901 號令修正公佈，並自
    95年7 月1 日起施行，法律有下列變更，爰比較新舊法如下
    ：
  1.被告行為後，修正後刑法第28條規定「二人以上共同『實行
    』犯罪之行為者，皆為正犯。」，與修正前第28條規定「二
    人以上共同『實施』犯罪之行為者，皆為正犯。」，二者法
    律條文規定，形式有所變更，且修正後，剔除完全未參與犯
    罪相關行為之「實行」的「陰謀共同正犯」及「預備共同正
    犯」（即司法院31年9 月9 日院字第2404號），故有行為可
    罰性要件之實質變更，而有依刑法第2 條第1 項規定之法律
    變更之情事發生，惟本件被告參與者為構成要件事實行為，
    經比較本件法律適用之結論均屬一致，即不論適用修正前、
    後刑第28條之規定，本件被告均成立共同正犯，故依刑法第
    2 條第1 項前段之規定，應適用修正前刑法第28條之規定論
    處。
  2.關於累犯之規定，被告前因詐欺案件，經臺灣板橋地方法院
    於90年5 月18日以90年度訴字第171 號判處有期徒刑3 年及
    強制工作1 年，於90年6 月26日判決確定，後經臺灣板橋地
    方法院裁定免除強制工作，於92年7 月14日縮短刑期假釋出
    監，並於93年1 月29日縮刑期滿未經撤銷假釋，視為執行完
    畢，有臺灣屏東地方法院檢察署刑案資料查註紀錄表及臺灣
    高等法院被告前案紀錄表各1 份附卷可按，茲於5 年以內再
    故意犯本件有期徒刑以上之罪，不論依修正前之刑法第47條
    ，或修正後之刑法第47條第1 項之規定，均構成累犯，修正
    後規定對被告而言並無較為有利之情形，應依修正後刑法第
    2 條1 項前段規定，逕依修正前之刑法第47條規定，論以累
    犯。
  3.被告行為後，刑法第340 條常業詐欺罪之規定，已於上開新
    法公布刪除，並於95年7 月1 日施行，則被告之犯行，因行
    為後新法業已刪除常業犯之規定，此刪除顯已影響行為人刑
    罰之法律效果，自屬法律有變更，依新法第2 條第1 項規定
    ，比較新、舊法結果，如依舊法被告僅成立1 罪，得加重其
    刑至2 分之1 ；如依新法被告將成立數罪，併合處罰。是仍
    應適用較有利於被告之行為時法律即舊法，而論以常業詐欺
    罪（最高法院95年第8 次刑事庭會議決議參照）。
  4.再刑法修正後，關於刑法第55條牽連犯之規定已經刪除，上
    開刪除雖非犯罪構成要件之變更，但顯已影響行為人刑罰之
    法律效果，自屬法律有變更。茲因被告所犯侵占遺失物、行
    使偽造私文書、使公務員登載不實等罪，依修正前刑法第55
    條牽連犯規定可從一重處斷，然依修正後法律規定，均應論
    以數罪，經比較新、舊法結果，認係修正前之刑法第55條牽
    連犯規定較有利被告。
  5.關於法定刑為罰金刑部分，修正後刑法第33條第5 款規定「
    罰金：新臺幣1 千元以上，以百元計算之」，與修正前刑法
    第33條第5 款規定「罰金：1 元以上」不同。經比較新舊法
    結果，以舊法較有利於被告，故依刑法第2 條第1 項前段規
    定，本案關於法定刑罰金部分，自應適用行為時之法律即修
    正前刑法第33條第5 款規定決定其罰金部分之法定刑。
  6.參酌最高法院95年5 月23日刑事庭第8 次會議決議，比較新
    舊法時應就罪刑有關之共犯、未遂犯、想像競合犯、牽連犯
    、連續犯、結合犯，以及累犯加重、自首減輕暨其他法定加
    減原因（如身份加減）與加減比例等一切情形，本於統一性
    及整體性原則，綜其全部罪刑之結果而為比較。本件綜合比
    較結果，認依修正前刑法對被告較為有利，是應一體適用修
    正前刑法即行為時刑法論處。
  7.另定應執行刑部分，係於量刑後始應決定之事項，無須與量
    刑前所應適用之法律一併綜合比較，而修正前刑法第51條規
    定：「數罪併罰，分別宣告其罪之刑，依左列各款定其應執
    行者：」其中第5 款規定：「宣告多數有期徒刑者，於各刑
    中之最長期以上，各刑合併之刑期以下，定其刑期。但不得
    逾20年。」修正後刑法第51 條 第5 款規定：「宣告多數有
    期徒刑者，於各刑中之最長期以上，各刑合併之刑期以下，
    定其刑期。但不得逾30年」，比較結果，修正後刑法並非較
    有利於行為人，依刑法第2 條第1 項前段之規定，仍應依修
    正前刑法，定其應執行之刑（最高法院95年第8 次刑事庭會
    議決議參照）。
  (二)核被告如附表一所為，係犯修正前刑法第340 條常業詐欺罪
    。又被告拾獲周明緯之身分證而據為己有，並以周明緯之名
    義購買機車，透過不知情之陳永源委請不知情之廖來學在「
    機器腳踏車新領牌照登記書」上填載車主為周明緯之年籍資
    料及在簽章欄蓋用偽刻之「周明緯」印章1 次，偽造「周明
    緯」印文1 枚後，將偽造完成「機器腳踏車新領牌照登記書
    」之私文書持以向臺中市監理站行使，足以生損害於周明緯
    及監理機關對車籍資料管理之正確性，所為分別係犯修正前
    刑法第337條之侵占遺失物罪及刑法第216、210 條之行使偽
    造私文書罪；其委由不知情之廖來學及其請託之代辦業者至
    監理機關辦理該車之新領牌照手續，致監理機關承辦此項業
    務之公務員將周明緯係該車車主之不實事項登記於職務上所
    掌管之電磁紀錄物之公文書上，足以生損害於周明緯及監理
    機關對於車籍資料管理之正確性，所為係犯修正前刑法第21
    4 條、刑法第220 條第2 項之使公務員登載不實罪。被告與
    附表一所示之某姓名年籍不詳之成年男子間，就附表一編號
    一、二所示之犯行；被告與王錫南間，就附表一編號三、四
    所示之犯行，各有犯意聯絡及行為分擔，依修正前刑法第28
    條之規定，均為共同正犯。又被告利用不知情之刻印人員偽
    造「周明緯」印章，及利用不知情陳永源、廖來學及某代辦
    業者偽造「機器腳踏車新領牌照登記書」之申請書並持以行
    使，致監理機關承辦此項業務之公務員將不實事項登記於職
    務上所掌管之電磁紀錄物之公文書上，均為間接正犯。被告
    偽造印章、印文之行為，為偽造私文書之部分行為；又偽造
    私文書之低度行為復為高度之行使行為所吸收，均不另論罪
    。另查被告前因詐欺案件，經臺灣板橋地方法院於90年5 月
    18日以90年度訴字第171 號判處有期徒刑3 年及強制工作1
    年，於90年6 月26日判決確定，後經臺灣板橋地方法院裁定
    免除強制工作，於92年7 月14日縮短刑期假釋出監，並於93
    年1 月29日縮刑期滿未經撤銷假釋，視為執行完畢一情，有
    前開被告前案紀錄表可參，其於5 年以內再犯本件有期徒刑
    以上之前開數罪，均為累犯，應均依修正前刑法第47條規定
    加重其刑。再被告所犯上揭侵占遺失物、行使偽造私文書、
    使公務員登載不實之3 罪間，有方法目的之牽連關係，應依
    修正前刑法第55條後段之牽連犯規定，從較重之行使偽造私
    文書罪處斷。而被告所犯之上開常業詐欺及行使偽造私文書
    2 罪間，犯意各別，行為互殊，應予分論併罰。爰審酌被告
    前已曾因常業詐欺案件，經法院判處有期徒刑執行完畢，有
    其前案紀錄表可憑，仍不知警惕，復以販賣假金元寶等物之
    相同手法，詐騙他人財物，並以之為業，本件詐得款項達91
    萬元，犯罪所生損害甚鉅，且犯罪後雖坦承部分詐欺犯行，
    然經被害人乙○○、丙○○數度當面指認，猶矢口否認之態
    度；又其拾獲周明緯之身分證後，竟據為己有，並持以購買
    本件機車，侵害周明緯之權益並損害監理機關對於車籍資料
    管理之正確性，惟其坦承此部分犯行，及兼衡被告與被害人
    甲○○、丁○○等2 人已達成和解，有卷附和解書2 紙可佐
    ，其並非全無悔意等一切情狀，分別量處如主文所示之刑，
    並定其應執行刑。至公訴意旨雖認被告前有常業詐欺罪前科
    ，竟又再犯本件常業詐欺犯行，顯有犯罪習慣，故認應併令
    被告於刑之執行前入勞動場所強制工作等語，惟查被告前次
    常業詐欺犯罪時間於90年5 月18日前（卷附臺灣板橋地方法
    院90年度訴字第171 號判決1 份參照），且其因執行該案徒
    刑而於92年7 月14日縮短刑期假釋出監，距本案發生時間已
    有近2 年之久，尚難認其有犯罪習慣，且本案被告常業詐欺
    之對象僅有4 人，經本院審酌刑法第57條各款所列事由之一
    切情狀後，認被告本案犯行，各宣告如主文所示之刑，應執
    行有期徒刑5 年4 月，已足收儆懲之效，而認仍以不宣告強
    制工作為適當，併此敘明。
  (三)按沒收為從刑，與主刑有從屬關係，倘主刑與從刑均已修正
    ，經依刑法第2 條就主刑比較結果，應適用最有利之修正前
    舊法時，依從刑附屬於主刑之原則，自不得就新舊法予以割
    裂適用，應一律適用修正前之舊法（最高法院90年度臺上字
    第4526號判決要旨參照）。扣案如附表二編號一至四所示之
    物，為被告與共犯王錫南或某姓名年籍不詳之成年男子所共
    有且供犯本件常業詐欺罪所用之物，業據被告供明在卷，爰
    依修正前刑法第38條第1 項第2 款規定，併予宣告沒收。又
    被告偽造之「周明緯」印章1 枚（雖未扣案，惟無證據證明
    業已滅失）、「機器腳踏車新領牌照登記書」車主簽章欄內
    偽造之「周明緯」印文1 枚，均應依刑法第219 條之規定，
    不問屬於犯人與否，均併予諭知沒收。至扣案如附表二編號
    五至八所示之物，分別係被害人甲○○、丁○○、丙○○向
    被告所購買，該物所有權均已非被告所有，該物亦非違禁物
    ；扣案如附表二編號九所示之物，雖為被告所有，然尚無證
    據證明與本案直接相涉；而偽造之「機器腳踏車新領牌照登
    記書」之私文書，雖係被告犯罪所用之物，惟經被告持以向
    監理機關行使後，已非屬被告所有之物，綜此，上開物品及
    文件爰不予宣告沒收，附此敘明。
據上論斷，應依刑事訴訟法第299 條第1 項前段，刑法第2 條第
1 項前段、第28條（修正前）、第216 條、第210 條、第220 條
第2 項、第214 條（修正前）、第337 條（修正前）、第340 條
（修正前）、第55條（修正前）、第47條（修正前）、第51條第
5 款（修正前）、第38條第1 項第2 款（修正前）、第219 條，
罰金罰鍰提高標準條例第1 條前段，判決如主文。
本案經檢察官潘國威到庭執行職務。
中    華    民    國    95    年    10    月    31   日
                  刑事第一庭    審判長法  官  潘正屏
                                      法  官  曾吉雄
                                      法  官  黃聖涵
以上正本證明與原本無異。
如不服本判決應於收受本判決送達後十日內向本院提出上訴書狀
，其未敘述上訴理由者，並得於提起上訴後十日內向本院補提理
由書狀（均須按他造當事人之人數附繕本）「切勿逕送上級法院
」
中    華    民    國    95    年    11    月     7    日
                                      書記官  蘇雅慧
附錄本案論罪科刑法條全文：
刑法第216條
（行使偽造變造或登載不實之文書罪）
行使第210 條至第215 條之文書者，依偽造、變造文書或登載不
實事項或使登載不實事項之規定處斷。
刑法第210條
（偽造變造私文書罪）
偽造、變造私文書，足以生損害於公眾或他人者，處5 年以下有
期徒刑。
刑法第214條
（使公務員登載不實罪）
明知為不實之事項，而使公務員登載於職務上所掌之公文書，足
以生損害於公眾或他人者，處3 年以下有期徒刑、拘役或5 百元
以下罰金。
刑法第337條
（侵占遺失物罪）
意圖為自己或第三人不法之所有，而侵占遺失物、漂流物或其他
離本人所持有之物者，處5 百元以下罰金。
修正前刑法第340 條
以犯第三百三十九條之罪為常業者，處一年以上七年以下有期徒
刑，得併科五萬元以下罰金。
  附表一：
┌─┬─────┬───────┬─────┬───┬───────┐
│編│  時間    │地點          │行為人    │被害人│   詐得金額   │
│號│          │              │          │      │  （新臺幣）  │
├─┼─────┼───────┼─────┼───┼───────┤
│一│94年1月6日│屏東縣屏東市自│戊○及某不│乙○○│26萬元        │
│  │上午10時30│立南路大水溝旁│詳年籍之成│      │              │
│  │分許      │              │年男子    │      │              │
├─┼─────┼───────┼─────┼───┼───────┤
│二│94年10月18│高雄市前鎮區崗│戊○及某不│丙○○│50萬元        │
│  │日上午9時 │山南街296之2號│詳年籍之成│      │              │
│  │          │門口          │年男子    │      │              │
├─┼─────┼───────┼─────┼───┼───────┤
│三│95年1月10 │屏東縣屏東市建│戊○及王錫│甲○○│10萬元        │
│  │日上午8時 │南路          │南        │      │              │
├─┼─────┼───────┼─────┼───┼───────┤
│四│95年2月20 │屏東縣屏東市自│戊○及王錫│丁○○│5萬元         │
│  │日上午9時 │由路西段      │南        │      │              │
└─┴─────┴───────┴─────┴───┴───────┘
  附表二：
┌──┬───────────┬─────┬─────┬────────┐
│編號│      名      稱      │  單  位  │  數  量  │    備    註    │
├──┼───────────┼─────┼─────┼────────┤
│ 一 │古錢幣                │    個    │  三十九  │被告戊○所有    │
├──┼───────────┼─────┼─────┼────────┤
│ 二 │玉環                  │    只    │    一    │被告戊○所有    │
├──┼───────────┼─────┼─────┼────────┤
│ 三 │玉璽印                │    枚    │    一    │被告戊○所有    │
├──┼───────────┼─────┼─────┼────────┤
│ 四 │泥土                  │    瓶    │    一    │被告戊○所有    │
├──┼───────────┼─────┼─────┼────────┤
│ 五 │假金元寶              │    個    │    十    │被害人丁○○提出│
├──┼───────────┼─────┼─────┼────────┤
│ 六 │假黃金元寶            │    個    │  八十二  │被害人甲○○提出│
├──┼───────────┼─────┴─────┼────────┤
│ 七 │假黃金戒指(黃銅)      │五斤十四兩            │被害人丙○○提出│
├──┼───────────┼───────────┼────────┤
│ 八 │假黃金戒指(黃銅)      │五斤十二兩            │被害人丙○○提出│
├──┼───────────┼─────┬─────┼────────┤
│ 九 │手機                  │    支    │    一    │被告戊○所有    │
└──┴───────────┴─────┴─────┴────────┘


司法院資訊處製作；財團法人民間司法改革基金會備份。
